【裁判字號】    97,基簡,446
【裁判日期】    970715
【裁判案由】    給付會款
【裁判全文】
臺灣基隆地方法院民事判決             97年度基簡字第446號
原      告  辛○○
            宇○○
            Ｋ○○
            宙○○
            寅○○
            丑○○○
            Ｎ○○
            黃○○
            地○○
            Ｂ○○
            Ａ○○
            Ｅ○○
            癸○○
            Ｃ○○
            申○○
            丙○○
            Ｉ○○
            玄○○
            亥○○
            戌○○
            未○○
            天○○
            酉○○
            丁○○
            壬○○
            庚○○
            Ｌ○○
            卯○○
            Ｊ○○
            Ｆ○○
            Ｄ○○
            巳○○
            Ｈ○○
            Ｇ○○
            甲○○○
            己○○
            午○○
            戊○○
兼  共  同  Ｍ○○
訴訟代理人
被      告  Ｏ○○
            辰○○○○○○○
            乙○○
            子○○
上列當事人間請求給付會款事件，本院於民國97年7月1日言詞辯
論終結，判決如下：
    主  文
被告應各給付原告新臺幣伍拾萬元，及被告Ｏ○○自民國九十七
年六月十二日起，被告辰○○○○○○○、乙○○、子○○自民
國九十七年六月六日起，均至清償日止，按週年百分之五計算之
利息。
原告其餘之訴駁回。
訴訟費用新臺幣貳萬貳仟參佰捌拾肆元，由被告負擔新臺幣貳萬
零陸佰陸拾貳元，餘由原告負擔。
本判決原告勝訴部分得假執行；但被告如各以新臺幣伍拾萬元預
供擔保，免為假執行。
    事實及理由要領
一、被告辰○○○○○○○、乙○○、子○○經合法通知，均未
    於言詞辯論期日到場，核無民事訴訟法第 386條所列各款情
    形，依民事訴訟法第436條第2項、第385條第1項前段之規定
    ，准原告之聲請，由其一造辯論而為判決。
二、原告起訴主張：原告Ｍ○○等39人參加以訴外人林黃寶蓮為
    會首之合會（下稱系爭合會），會員含會首共75會，每會新
    臺幣（下同）10,000元，會期自民國96年3月30日起至99年4
    月15日止，每月15日、30日開標，採內標制，原告Ｃ○○於
    會單上記載為「阿娟」、Ｉ○○為「阿霞」、玄○○為「阿
    貴」、天○○為「許和泰」、酉○○為「安安」、丁○○為
    「美華」、壬○○為「吳宏律」、卯○○為「阿惠」、Ｈ○
    ○誤為「藩正忠」、甲○○○為「王牡丹」、午○○為「千
    婷」、戊○○為「美蓮」，被告子○○係用母親簡以秀及先
    生郭志弘名義參加，郭志弘是活會，簡以秀是死會。不料訴
    外人林黃寶蓮自97年 1月30日起即無故停標，避不見面，合
    會顯已不能繼續，原告等人繳至第21會，均為未標活會，其
    中原告Ｍ○○6會、Ｄ○○3會、Ｇ○○、Ｅ○○、Ｊ○○、
    Ｆ○○各2會，其餘原告均為1會，被告Ｏ○○等 4人均為已
    得標之會員，自97年 1月30日起至最後一會止尚有54會，為
    此依民法第709條之9第3項規定，請求被告各給付原告540,0
    00元，及自起訴狀繕本送達翌日起至清償日止，按週年5%計
    算之遲延利息，並提出會單、收據等件影本為證。
三、被告部分：
  (一)被告Ｏ○○抗辯：有參加系爭合會並以 3,000元得標，但忘
    記是何時標的會，且當時會首表示無法週轉，要晚點交付會
    款，後來沒有拿到會款。
  (二)被告被告辰○○○○○○○、乙○○、子○○經合法通知，
    均未於言詞辯論期日到場，亦未提出書狀作何聲明或陳述。
四、原告主張之上開事實，業據其提出系爭合會會單影本為證，
    且為被告Ｏ○○所不爭執，被告辰○○○○○○○、乙○○
    、子○○經合法通知均未到庭爭執，亦未提出書狀為任何聲
    明或陳述，依民事訴訟法第 280條第3項前段準用同條第1項
    前段之規定，對於原告主張之事實視同自認，自堪信屬實。
五、按稱合會者，謂由會首邀集二人以上為會員，互約交付會款
    及標取合會金之契約。其僅由會首與會員為約定者，亦成立
    合會。前項合會金，係指會首及會員應交付之全部會款；因
    會首破產、逃匿或有其他事由致合會不能繼續進行時，會首
    及已得標會員應給付之各期會款，應於每屆標會期日平均交
    付於未得標之會員。但另有約定者，依其約定。會首就已得
    標會員依前項規定應給付之各期會款，負連帶責任。會首或
    已得標會員依第一項規定應平均交付於未得標會員之會款遲
    延給付，其遲付之數額已達兩期之總額時，該未得標會員得
    請求其給付全部會款，民法第709條之1第1、2項、第 709條
    之9第1、2、3項分別定有明文。系爭合會既於97年 1月30日
    後因會首即訴外人林黃寶蓮無故停標而未能繼續進行，則依
    前揭規定，會首及已得標之會員即應於每屆標會期日，將各
    期會款平均交付於未得標之會員，被告Ｏ○○等人為已得標
    之會員，依法應於每屆標會期日（即每月15、30日）將每期
    會款10,000元平均交付於未得標之會員，但自97年 1月30日
    起迄今，被告等人均未給付會款，被告等人所遲延給付之會
    款顯已達兩期之總額，而系爭合會含會首共75會，扣除首期
    及已開標20次，尚有54次未開標（75-1-20=54），則已得標
    之會員每人尚應繳納會款合計540,000元（10,000X54=540,0
    00），應共同分配予未得標之會員54名，原告共有50會份，
    則原告Ｍ○○等人依前揭法律規定，請求被告Ｏ○○等人各
    給付會款 500,000元（540,000÷54X50=500,000），自屬有
    據。
六、被告Ｏ○○雖抗辯會首林黃寶蓮未交付其得標之合會金，然
    民法第709條之7第1、2、3項明定：「會員應於每期標會後3
    日內交付會款。會首應於前項期限內，代得標會員收取會款
    ，連同自己之會款，於期滿之翌日前交付得標會員。逾期未
    收取之會款，會首應代為給付。會首依前項規定收取會款，
    在未交付得標會員前，對其喪失、毀損，應負責任。」，故
    在合會正常進行期間，對得標會員負給付合會金（全部會款
    ）之責者為會首，而依民法第 709條之9第1項規定可知，已
    得標會員所負給付會款之債務，其債權人乃全體未得標會員
    ，並非會首。被告Ｏ○○所辯會首林黃寶蓮未將已收取會款
    交付之，即使屬實，亦屬存在於被告Ｏ○○個人與會首林黃
    寶蓮間之債權債務關係，核與本件原告主張之會款債務係存
    在於兩造間，彼此之債權債務主體並不相同，被告Ｏ○○之
    辯解，於法無據，自非可採。
七、從而，原告依據合會之法律關係，請求被告Ｏ○○、辰○○
    ○○○○○、乙○○、子○○各給付原告 500,000元，及如
    主文第 1項所示之法定遲延利息，為有理由，應予准許，逾
    上開金額之請求，為無理由，應予駁回。
八、本件係民事訴訟法第427條第 2項第7款本於合會有所請求而
    涉訟，就被告敗訴部分，應依職權宣告假執行，並依同法第
    392條第2項規定，宣告被告預供擔保，免為假執行。
九、本件訴訟費用即第1審裁判費22,384元，由被告負擔13分之1
    2即20,662元（元以下四捨五入），餘由原告負擔。
中    華    民    國    97    年    7     月    15    日
                  基隆簡易庭法  官  陳湘琳
以上正本係照原本作成。
對於本件判決如有不服，應於收受送達後20日內向本院提出上訴
書狀，上訴於本院合議庭，並按他造當事人之人數附具繕本。
中    華    民    國    97    年    7     月    15    日
                            書記官  張宏賓


司法院資訊處製作；財團法人民間司法改革基金會備份。
